【裁判字號】    88,訴,4947
【裁判日期】    890229
【裁判案由】    清償借款
【裁判全文】
臺灣臺北地方法院民事判決  八十八年度訴字第四九四七號
    原      告  中華開發工業銀行股份有限公司
    法定代理人  丁○○
    訴訟代理人  乙○○
    被      告  丙○○
                甲○○
    共      同
    訴訟代理人  呂金貴律師  住台北市○○區○○街二段十一號五樓
右當事人間請求清償借款事件，本院判決如左：
    主    文
原告之訴駁回。
訴訟費用由原告負擔。
    事    實
甲、原告方面：原告未於最後言詞辯論期日到場，據其於之前言詞辯論期日到場，所
    為之聲明及陳述如左：
  一、聲明：被告應連帶給付原告新台幣（下同）三百三十五萬元，及自民國六十年
      十二月二十二日起至清償日止，按年息百分之九點零五計算之利息，暨按每一
      萬元每日一元六角計算之違約金，及按上開未還利息金額每一萬元每日三元九
      角計算之遲延利息。
  二、陳述：訴外人錦宗針織股份有限公司邀同被告丙○○、甲○○為連帶保證人，
      於民國五十四年九月依相對基金放款合約向原告借用三百三十五萬元，以建築
      廠房及增添設備，唯因經營不善，週轉困難，借款本金三百三十五萬元及其利
      息、違約金、遲延利息，自六十年十二月二十二日以後皆未清償，屢經催討，
      均置之不理，被告丙○○、甲○○依上開放款合約之約定為訴外人錦宗針織股
      份有限公司就上開債務之連帶保證人，並同意拋棄先訴抗辯權，為此依連帶保
      證契約，請求被告連帶給付三百三十五萬元及其利息、違約金。
  三、證據：提出放款合約、放款申請書原本各一件。
乙、被告方面：
  一、聲明：駁回原告之訴。
  二、陳述：
    (一)原告所提出之合約所記載之貸款甲方為：「錦宗針織廠股份有限公司」，而
        非「錦宗針織股份有限公司」；乙方則為「中華開發股份有限公司」，而非
        原告「中華開發工業銀行股份有限公司」，顯見原告當事人適格有所欠缺，
        無權提起本件訴訟。
    (二)依據該合約之記載，該項放款係由行政院國際經濟合作發展委員會提供之相
        對基金貸放，須經行政院國際經濟合作發展委員會核准後始得為之；退步而
        言，原告縱得對被告提起本件訴訟，亦應舉證證明其放款已獲行政院國際經
        濟合作發展委員會核准，並訴外人錦宗針織廠股份有限公司確實向原告貸得
        三百三十五萬元。再退步言，縱訴外人錦宗針織廠股份有限公司確實有向原
        告貸得三百三十五萬元，並被告有擔任連帶保證人之事實，然依據該放款合
        約第一條第五項之規定：「本放款之本金甲方應以三個月為一期，分二十期
        平均攤還，約定自中華民國五十六年三月份起至六十年十二月份止，每年之
        三月二十一日、六月二十一日、九月二十一日及十二月二十一日各償還一期
        」，其各期本金之請求權係分別自五十六年三月份起至六十年十二月份開始
        起算，截至原告提起本件訴訟時（即八十八年間）早已超過民法第一百二十
        五條規定之十五年時效期限；而其利息及違約金請求權則屬民法第一百二十
        六條規定之定期給付債權，亦已因五年間不行使而消滅，被告亦得依民法第
        七百四十二條及第一百四十四條第一項規定拒絕給付之。
    理    由
甲、程序方面：
    本件原告未於最後言詞辯論期日到場，核無民事訴訟法第三百八十六條所列各款
    情形，應依被告之聲請，由其一造辯論而為判決。
乙、實體方面：
  一、原告起訴主張：訴外人錦宗針織股份有限公司邀同被告丙○○、甲○○為連帶
      保證人，於五十四年九月依相對基金放款合約向原告借用三百三十五萬元，以
      建築廠房及增添設備，嗣因週轉困難，借款本金三百三十五萬元及其利息、違
      約金、遲延利息，自六十年十二月二十二日以後皆未清償，屢經催討，均置之
      不理，被告丙○○、甲○○依上開放款合約之約定為上開債務之連帶保證人，
      為此依連帶保證契約，請求被告連帶給付三百三十五萬元及其利息、違約金等
      語。
  二、被告則以：系爭放款合約所載之貸款人為：「錦宗針織廠股份有限公司」，而
      非「錦宗針織股份有限公司」；放款人則為「中華開發股份有限公司」，而非
      原告「中華開發工業銀行股份有限公司」，顯見原告當事人適格有所欠缺，無
      權提起本件訴訟。退步言，原告縱得對被告提起本件訴訟，亦應舉證證明其放
      款已獲行政院國際經濟合作發展委員會核准，並訴外人錦宗針織廠股份有限公
      司確實向原告貸得二百三十五萬元。再退步言，縱訴外人錦宗針織廠股份有限
      公司確實有向原告貸得三百三十五萬元，並被告有擔任連帶保證人之事實，然
      依據該放款合約第一條第五項之規定，其各期本金之請求權係分別自五十六年
      三月份起至六十年十二月份開始起算，截至原告提起本件訴訟時（即八十八年
      間）早已超過民法第一百二十五條規定之十五年時效期限；而其利息及違約金
      請求權則屬民法第一百二十六條規定之定期給付債權，亦已因五年間不行使而
      消滅，被告亦得依法拒絕給付等語，資為抗辯。
  三、按公司名稱變更，但所營業務事項仍存續，且未向主管機關辦理原公司之解散
      登記而重新設立新公司時，則原公司之權利能力並未消滅，自不影響公司法人
      人格之同一性。經查，原告公司原名為「中華開發信託股份有限公司」，嗣變
      更名稱為「中華開發工業銀行股份有限公司」，並未辦理原公司之解散登記而
      設立新公司，為兩造所不爭，則依首開說明，其公司人格為仍為同一，是「中
      華開發信託股份有限公司」之權利義務自應由原告即中華開發工業銀行股份有
      限公司承受，洵無疑義，被告辯稱原告欠缺當事人適格云云，尚不足採。
  四、次按請求權，因十五年間不行使而消滅；但法律所定期間較短者，依其規定。
      又利息、紅利、租金、贍養費、退職金及其他一年或不及一年之定期給付債權
      ，其各期給付請求權，因五年間不行使而消滅，民法第一百二十五條、第一百
      二十六條分別定有明文。經查，本件原告據以主張之放款合約第一條第五項之
      規定：「本放款之本金甲方  (即借款人)應以三個月為一期，分二十期平均攤
      還，約定自中華民國五十六年三月份起至六十年十二月份止，每年之三月二十
      一日、六月二十一日、九月二十一日及十二月二十一日各償還一期」，且上開
      借款自六十年十二月二十二日以後即未清償等情，為兩造所不爭，準此，原告
      就各期借款本金請求權之時效期間係分別自五十六年三月份起至六十年十二月
      份起算，利息暨違約金請求權之時效期間則自六十年二月二十二日起算，惟原
      告迄至八十八年十一月二十二日始提起本件訴訟，有起訴狀之收文戳可稽，則
      其借款、利息及違約金請求權均已罹於上述之時效期間，被告既為時效之抗辯
      ，原告本件請求即無理由。
  五、從而，原告依連帶保證之法律關係，請求被告連帶給付三百三十五萬元及如聲
      明所示之利息、違約金，為無理由，應予駁回。
  六、本件事證已明，兩造其餘主張陳述及所提之證據，核與判決結果不生影響，均
      毋庸再予審酌，附此敘明。
丙、結論：
    本件原告之訴為無理由，依民事訴訟法第三百八十五條第一項前段、第七十八條
    判決如主文。
中      華      民      國    八十九    年      二      月    二十九    日
                                            民事第四庭法      官  鄭純惠
右為正本係照原本作成
如對本判決上訴，須於判決送達後廿日內向本院提出上訴狀
中      華      民      國    八十九    年      二      月    二十九    日
                                                      法院書記官  林秀娥


司法院資訊處製作；財團法人民間司法改革基金會備份。
